最高法院刑事判決　　　　　　　　　　　　　　　八十八年度台上字第四八二八號
　　上訴人　臺灣高等法院檢察署檢察官
　　被　告　甲○○
右上訴人因被告盜匪等罪案件，不服臺灣高等法院中華民國八十八年五月四日第二審
判決（八十八年度上訴字第一○六七號，起訴案號：台灣桃園地方法院檢察署八十三
年度偵字第四六一三、七八二三、七八二四號），提起上訴，本院判決如左：
    主  文
原判決撤銷，發回臺灣高等法院。
    理  由
本件原判決認定被告甲○○參與以潘朝增、范國煙、許清泉、宋隆華、段春興（以上
五人業經另案判決確定）、黃金龍等人組成之強盜集團，並基於共同意圖為自己不法
所有之概括犯意，每次夥同三至六人，於原判決附表所列之時地，未經許可持中共黑
星手槍、子彈、藍波刀等兇器，壓制劉苑文、范淇相（原判決誤載為范湘淇）、邱顯
兆、陳金鐘、許金華、張黃香妹、鍾吳秀鑾、余德照等人，致使不能抗拒，而劫取如
原判決附表所示之財物。得手後，現金部分朋分花用殆盡，其餘物品則加以丟棄。嗣
於民國八十三年六月二十二日十六時許，經警方在新竹市○○路及寶山路等地，查獲
宋隆華、段春興、許清泉。又於同年月二十三日五時三十分許，在南投縣鹿谷鄉溪頭
明山別館，查獲潘朝增、范國煙。並分別扣得黑星手槍二支（含彈匣二個）、子彈五
發、藍波刀二支。復因潘朝增之供述於八十六年七月十九日十二時五十分許，在桃園
縣新屋鄉下田村員笨二○之一號旁之土磚造舊屋內起出黑星手槍一支（含彈匣一個）
及子彈一發等情。因而維持第一審依牽連關係從一重論處被告共同連續意圖為自己不
法之所有，以強暴脅迫致使不能抗拒而取他人之物，累犯罪刑，而駁回檢察官之上訴
，固非無見。
惟查，(一)、本件起訴書犯罪事實欄第一段第五行中段開始，載有：「又許清泉及甲○
○等人於民國八十三年三月二十八日凌晨三時許，在桃園縣中壢市○○○路○段一四
三號雙子星ＫＴＶ，與該店服務生發生衝突被毆傷，心生報復，遂基於犯意之聯絡，
於同年月三十日十九時許，由潘朝增駕駛自小客車，范國煙、黃金龍各持中共製黑星
手槍一支，宋隆華則持向羅明亮借得之九○式手槍一支，段春興持鋁棒，許清泉攜帶
汽油桶，前往該ＫＴＶ，到達後基於殺人之犯意，宋隆華即開槍射殺，擊中陳永和之
腹部及大腿，陳某經送醫急救始免於難，許清泉將汽油潑灑在該店大廳之沙發上，並
以打火機引火燃燒……」等語，依上開事實欄所載，似已敘及被告甲○○共同參與謀
議上開殺人及放火犯行。倘公訴人已起訴被告涉犯上開共同殺人未遂、放火罪嫌，而
法院未予判決，則有已受請求之事項未予判決之違法。究竟公訴人是否已有起訴被告
涉犯殺人未遂、放火罪嫌之意思？抑或僅係文字誤載？原審自應詳予查明，並分別情
形，或就該部分予以審判，或於判決內說明無須加以審判之理由，否則即屬違法。乃
原審對此疏未調查，亦未於判決內說明其未就該部分併予審判之理由，自有調查未盡
及理由不備之違法。(二)、原判決附表編號三之犯罪事實記載，被告夥同共犯潘朝增、
宋隆華、范國煙、段春興、黃金龍等人，於八十三年二月二十八日十九時三十分之夜
間，由宋隆華、黃金龍各持黑星手槍一支（含子彈）、范國煙、段春興分持藍波刀各
一支與被告等五人，進入被害人邱顯兆結婚喜宴之公眾得出入之場所，強劫邱顯兆之
禮金新台幣四十餘萬元。倘屬無訛，則被告與上開共犯等人係同時同地共同攜持上述
槍、彈及刀械以行劫，則其等上開共同持有槍、彈及刀械部分所為，應係一行為而觸
犯修正前槍砲彈藥刀械管制條例第七條第四項、第十一條第三項、第十三條第一款、
第二款、第三款之罪。所犯上述三罪，均有想像競合之關係，應從一重處斷。乃原判
決僅就被告一行為同時持有上述手槍、子彈部分，論以想像競合犯，而就被告同時持
有之藍波刀部分則另行論罪，其適用法律亦有違誤。(三)、原判決認本件尚無證據證明
被告有參與公訴人所指八十三年五月（原判決誤載為一月）二十一日二十一時許，在
桃園縣龜山鄉○○路六十二號，及八十三年五月五日（原判決誤載為十五日）十時三
十分許，在新竹縣竹東鎮○○路○段一一二號裕隆汽車前之二起強劫犯行。而其理由
之一，係謂潘朝增、宋隆華、范國煙、段春興等人有關上述二起劫案之共同行為人，
彼此間之供述互不一致，有謂參與者包括被告，亦有表示被告未參與該二次行劫。因
認本件共犯間之供述，難以作為不利於被告之認定。惟查第一審及原審之筆錄中，均
無就被告有無參與該二次劫案訊問其他共犯之記錄。而上述共犯中，究竟何人曾表示
該二次劫案參與者包括被告？何人曾表示被告未參與該二次行劫？其具體供述內容為
何？是否有筆錄資料可稽？均屬不明，原判決未詳敘其內容及依據，其理由已有不備
。且細繹共犯潘朝增、宋隆華、范國煙、段春興等人在警訊中之供述，渠等均一致指
稱被告攜帶藍波刀一把參與前述八十三年五月二十一日二十一時許，在桃園縣龜山鄉
○○路六十二號之強劫案等語，有警訊筆錄可稽（見八十三年度偵字第七八二三號偵
查影印卷第一七八頁、一八六頁、一九七頁、二○三頁），並無供述不一之情形。原
判決上開說明，亦與卷內筆錄資料內容不符。況被告在第一審初次訊問時，經訊以對
檢察官起訴之事實有無意見時，答稱：「實在，我確實都有參與」等語（見第一審卷
第二十九頁反面），並未否認有參與上述二次劫案。則其事後翻供稱未參與該二次劫
案，是否屬實，自有詳加調查之必要，原判決未予詳查，遽以前述與卷內筆錄內容不
符之說明，認被告未參與上開二次劫案，亦有調查未盡及證據理由矛盾之違法。上訴
意旨雖未指摘及此，惟以上均係本院得依職權調查之事項，應認本件有撤銷發回之原
因。
據上論結，應依刑事訴訟法第三百九十七條、第四百零一條，判決如主文。
中      華      民      國    八十八    年      九      月      二      日
                              最高法院刑事第八庭
                                  審判長法官  吳  雄  銘
                                        法官  池  啟  明
                                        法官  石  木  欽
                                        法官  郭  毓  洲
                                        法官  呂  潮  澤
      右正本證明與原本無異
                                              書  記  官
中      華      民      國    八十八    年      九      月      六      日
